臺灣嘉義地方法院民事裁定
111年度監宣字第295號
聲  請  人  周龍貴  

相  對  人  吳鈴珠    



關  係  人  周龍生  

            周龍寶  

上列當事人間請求監護宣告事件，本院裁定如下：
    主  文
宣告吳鈴珠（女、民國00年0月0日生、身分證統一編號：Z00000
0000號）為受監護宣告之人。
選定周龍貴（男、民國00年0月00日生、身分證統一編號：Z0000
00000號）為受監護宣告人吳鈴珠之監護人。
指定周龍生（男、民國00年0月00日生、身分證統一編號：Z0000
00000號）為會同開具財產清冊之人。
聲請程序費用新臺幣1,000元由受監護宣告之人吳鈴珠負擔。
    理  由
一、聲請意旨略以：聲請人為相對人之子，相對人因車禍脊椎損
    傷、神經中樞受傷、腦部損傷、右膝下截肢，目前已意識不
    清醒，致不能為意思表示或受意思表示（或不能辨識意思表
    示之效果），長期在衛生福利部嘉義醫院附設護理之家接受
    照護，有身心障礙證明可查。為此，爰依民法第14條、第11
    10條、第1111條及家事事件法第164條規定，請求裁定相對
    人為受監護宣告之人，並選定周龍貴為監護人，暨指定周龍
    生為會同開具財清冊之人等語。
二、按對於因精神障礙或其他心智缺陷，致不能為意思表示或受
    意思表示，或不能辨識其意思表示之效果者，法院得因本人
    、配偶、四親等內之親屬、最近一年有同居事實之其他親屬
    、檢察官、主管機關或社會福利機構之聲請，為監護之宣告
    ；受監護宣告之人應置監護人。法院為監護之宣告時，應依
    職權就配偶、四親等內之親屬、最近一年有同居事實之其他
    親屬、主管機關、社會福利機構或其他適當之人選定一人或
    數人為監護人，並同時指定會同開具財產清冊之人。法院為
    前項選定及指定前，得命主管機關或社會福利機構進行訪視
    ，提出調查報告及建議。監護之聲請人或利害關係人亦得提
    出相關資料或證據，供法院斟酌。法院選定監護人時，應依
    受監護宣告之人之最佳利益，優先考量受監護宣告之人之意
    見，審酌一切情狀，並注意下列事項：㈠受監護宣告之人之
    身心狀態與生活及財產狀況。㈡受監護宣告之人與其配偶、
    子女或其他共同生活之人間之情感狀況。㈢監護人之職業、
    經歷、意見及其與受監護宣告之人之利害關係。㈣法人為監
    護人時，其事業之種類與內容，法人及其代表人與受監護宣
    告之人之利害關係。民法第14條第1項、第1110條、第1111
    條、第1111條之1分別定有明文。
三、經查，聲請人主張之事實，業據提出身心障礙證明、戶籍謄
    本附卷可稽。嗣經本院審驗相對人之精神及心智狀況，於戴
    德森醫療財團法人嘉義基督教醫院趙星豪醫師前訊問相對人
    ，相對人臥床，可以回答自己名字及聲請人名字，但詢問數
    學問題時（100-90），即無法正確回答。再經趙星豪鑑定醫
    師為鑑定結果略以：相對人因車禍造成中樞神經受損並影響
    其認知功能及語言、理解表達能力，日常生活無法自理需他
    人照顧，在鑑定時，相對人意識清醒，對姓名、叫喚可回應
    ，對人、地、定向感正確，但注意力、短期記憶力、計算能
    力及理解判斷能力均有顯著缺損，相對人因心智欠缺，致不
    能辨識其意思表示之效果等情，有精神鑑定報告書在卷可參
    。本院審酌上開勘驗結果及鑑定意見，認相對人已不能為意
    思表示或受意思表示，及不能辨識意思表示之效果，從而聲
    請人聲請對相對人為監護之宣告，為有理由，應予准許。
四、本件相對人既受監護之宣告，自應為其選定監護人及指定會
    同開具財產清冊之人。查相對人之配偶已過世，與配偶共同
    育有3子，業據聲請人陳述明確，且有戶籍謄本之記載可查
    。周龍貴為相對人之次男，在相對人入住護理之家前與相對
    人同住，表示同意擔任相對人之監護人，關係人周龍生為相
    對人之三男，同意擔任會同開具財產清冊之人等情，有其等
    簽立之親屬同意書在卷可查。又本院通知相對人長男周龍寶
    於111年12月6日到庭表示意見，然未見周龍寶出庭。聲請人
    表示無法取得周龍寶出具之同意書乙節，可以信為真實。本
    院審酌相對人現入住衛生福利部嘉義醫院附設護理之家，每
    月均需支付照護費用。聲請人表示其父親為榮民故相對人領
    有半俸乙情，相對人生活所需當優先以本身財產支付而非要
    求子女奉養。又如今金融機構管控嚴格，縱持有相對人存摺
    印章也未必可以領取存款或代為處理相關事務，因此確有為
    監護宣告並選任監護人代為處理財產相關事宜之必要。考量
    相對人入住護理之家後相關事務是周龍貴在處理，認由周龍
    貴任相對人之監護人，最能符合受監護宣告之人之最佳利益
    ，爰選定周龍貴為相對人之監護人，並指定周龍生為會同開
    具財產清冊之人。
五、末按民法第1113條準用同法第1099條、第1099條之1之規定
    ，監護開始時，監護人對於受監護人之財產，應依規定會同
    遺囑指定、當地直轄市、縣（市）政府指派或法院指定之人
    ，於二個月內開具財產清冊，並陳報法院；於前條之財產清
    冊開具完成並陳報法院前，監護人對於受監護人之財產，僅
    得為管理上必要之行為。本件周龍貴既任相對人之監護人，
    其於監護開始時，對於相對人之財產，自應依前揭規定會同
    開具財產清冊之人即周龍生於二個月內開具財產清冊並陳報
    法院，併此敘明。
六、依家事事件法第164條第2項，裁定如主文。
中　　華　　民　　國　　111 　年　　12　　月　　7　　日
                  家事法庭    法　官  洪嘉蘭           
以上正本係照原本作成。
如對本裁定抗告，須於裁定送達後10日之不變期間內，向本院提
出抗告狀，並繳納抗告費新臺幣1,000元。
中　　華　　民　　國　　111 　年　　12　　月　　7　　日
                              書記官　林玫熹